【裁判字號】    97,交聲,651
【裁判日期】    970826
【裁判案由】    交管條例聲異
【裁判全文】
臺灣板橋地方法院交通事件裁定         97年度交聲字第651號
原處分機關  交通部公路總局臺北區監理所
異  議  人
即受處分人?林新淦?男  51歲.
上列異議人因違反道路交通管理處罰條例案件，不服交通部公路
總局臺北區監理所中華民國97年3 月28日北監自裁字裁40-CG000
0000號裁決處分（舉發案號：臺北縣政府警察局96年12月24日北
縣警交字第CG0000000 號），聲明異議，本院裁定如下：
    主  文
異議駁回。
    理  由
一、原處分意旨略以：異議人即受處分人林新淦所有之車號2817
    -QK 號自用小客車，於民國96年12月8 日10時17分許，經人
    駕駛行經臺北縣樹林市○○路455 之1 號（往板橋方向），
    因有「限速50公里、經測速時速75公里、超速25公里」之違
    規行為，經臺北縣政府警察局執勤員警製單對於該車所有人
    即異議人逕行舉發，並查證違規屬實，爰依道路交通管理處
    罰條例第40條規定裁處罰鍰新臺幣（下同）1,800 元，並依
    同條例第63條第1 項第1 款規定（漏引同條例第63條第1 項
    第1 款）記違規點數1 點。
二、異議意旨略以：異議人對於違規事實並無爭執。異議人爭執
    之點，在於警方採證程序是否有違反道路交通管理處罰條例
    第7 條之2 末段所訂「對於前項第9 款之違規行為，採用固
    定或非固定式科學儀器取得證據資料證明者，於一般道路須
    至少於100 公尺，於高速公路、快速公路須至少於300 公尺
    前，明顯標示之」。亦即，異議人認為警方取證並舉發之前
    提要件，需符合：(一)應於適當距離標示；(二)應達明顯之要求
    。關於(一)要件，異議人要求舉發單位應負責舉證有回覆函中
    所謂200 公尺處有固定式標誌或於96年12月8 日有使用移動
    式標誌。關於(二)要件，本件可能豎立之移動式標誌，牌面上
    有「常有測速照相」六字，經異議人實測其牌面字形約12公
    分×12公分。然本件現場是一般道路，其主管機關為交通部
    公路總局（第一區工程處），依公路法第33條：「公路設計
    、施工、養護及交通工程之各項技術規範，由交通部定之」
    。而依該局製發之「標誌牌面設計圖例」顯示，「前有測速
    照相」牌面內之單一文字需以30公分×30公分製作，舉發單
    位竟以12公分×12公分之標誌取代，差距達2.5 倍，牌面面
    積則有約15倍之差距，顯然違規製作。再依公路總局第一區
    工程處91年4 月9 日工養字第9105655 號函及其附件之會議
    結論內容，可知測速照相器材設施係由警方辦理，惟「前有
    測速照相」標誌之設計與設置係交通部公路總局之權責，警
    方隨意以不合規定之警示標誌濫竽充數，顯然利用行車人疏
    於注意小字體之錯誤違規取證云云。
三、按汽車駕駛人，行車速度，超過規定之最高時速，或低於規
    定之最低時速，除有第43條第1 項第2 款情形外，處1,200
    元以上2,400 元以下罰鍰，並記違規點數1 點，道路交通管
    理處罰條例第40條、第63條第1 項第1 款分別定有明文。又
    汽車駕駛人經以科學儀器取得證據資料證明其行為違規，當
    場不能或不宜攔截製單舉發，得逕行舉發；對於行車速度超
    過規定之最高速限或低於規定之最低速限之違規行為，採用
    固定或非固定式科學儀器取得證據資料證明者，於一般道路
    須至少於100 公尺，於高速公路、快速公路須至少於300 公
    尺前，明顯標示之，同條例第7 條之2 第1 項第7 款、第3
    項亦規定明確。
四、經查：
  (一)本件異議人即受處分人林新淦所有之車號2817-QK 號自用小
    客車，於民國96年12月8 日10時17分許，經人駕駛行經臺北
    縣樹林市○○路455 之1 號（往板橋方向），因有「限速50
    公里、經測速時速75公里、超速25公里」之違規行為，經臺
    北縣政府警察局執勤員警製單對於該車所有人即異議人逕行
    舉發，指定應到案日期為97年1 月23日，嗣異議人依限於97
    年1 月15日提出申訴，經原處分機關函請舉發單位查復並綜
    合相關資料審查結果，認上開違規屬實，遂依道路交通管理
    處罰條例第40條規定裁處罰鍰1,800 元，並依同條例第63條
    第1 項第1 款規定記違規點數1 點等情，此有舉發通知單影
    本、97年1 月15日交通違規案件申訴書、臺北縣政府警察局
    97年3 月12日北縣警交字第0970025772號書函、違反道路交
    通管理事件裁決書各1 份附卷可稽。而異議人對於其自用小
    客車於上揭時、地有違規超速乙節亦表明不爭執，故本件違
    規事實甚為明確。
  (二)觀諸異議人之答辯意旨，不外乎是爭執原處分機關未依道路
    交通管理處罰條例第7 條之2 第3 項規定，於適當距離為明
    顯之標示，據以對原處分機關之裁決處分聲明異議。惟查：
    本件執勤員警於使用科學儀器採證之時，確有在距離拍攝地
    點（即臺北縣樹林市○○路455 之1 號前）約200 公尺處，
    設置可拆卸式「常有測速照相」警告標示牌1 枚，業據臺北
    縣政府警察局97年4 月30日北縣警交字第0970053997號函覆
    明確，並附有照片1 幀為憑。參照異議狀所示，異議人於本
    件案發後，嗣於97年3 月15日亦有在現場附近發現可拆卸式
    「常有測速照相」之設置，而認為警方於採證之時可能是豎
    立該標示牌等語，且其所拍攝提出之同型式標示牌照片，亦
    與上揭臺北縣政府警察局函附照片所示之標示牌互核相符，
    足徵上揭函文所述屬實，復無跡證堪予質疑舉發員警有未依
    規定標示情事，尚難僅憑異議人之片面否認，當然推斷現場
    全無標示。再者，道路交通管理處罰條例第7 條之2 第3 項
    所謂之「明顯」，法無明文必須具備何等之形式要件，自應
    依其個案情形，本諸一般經驗法則判斷之。至於交通部公路
    總局依其職權所製頒之「標誌牌面設計圖例」，雖在明確統
    一各地區標誌形式，以消弭可能衍生之爭議，惟與是否符合
    上揭道路交通管理處罰條例第7 條之2 第3 項所謂之「明顯
    」要件，究屬二事，不可混為一談。申言之，與該圖例形式
    不相符者，不能遽認不備「明顯」要件；反之，符合該條例
    形式者，亦不能當然認定具備「明顯」要件，仍應依具體情
    況加以判斷。而依上揭臺北縣政府警察局函附之照片所示，
    該標示牌係橘黃色圖面，以黑色字體標明「常有測速照相」
    ，字跡清晰，以直立方式懸於道路中央分隔島，高度適中，
    前後均無任何遮掩物，依現場情況研判，一般駕駛人只須稍
    加注意，即可明確辨識，洵已具備「明顯」要件，足認原舉
    發單位之逕行舉發與法定程序相符，並無違法舉發之情事。
    況且，姑不論本件警告標示之設置情形為何，異議人之上開
    自用小客車超速行駛，即屬違規，本應受罰，其上開所辯各
    節，均難據為免責之事由。
五、從而，本件舉發單位認異議人所有之自用小客車，於上揭時
    、地，經人駕駛有「限速50公里、經測速時速75公里、超速
    25公里」之違規行為，因當場不能或不宜攔截製單舉發，對
    於該車之所有人即異議人逕行舉發，異議人到案提出申述後
    ，原處分機關依道路交通管理處罰條例第40條、第63條第1
    項第1 款及違反道路交通管理事件統一裁罰基準表之規定，
    裁處罰鍰1,800 元及記違規點數1 點，均屬有據，核無違法
    或不當之處。異議人執持前詞，對原處分機關所為之裁決處
    分聲明異議，核無理由，應予駁回。
六、依道路交通管理處罰條例第87條第2 項，道路交通案件處理
    辦法第19條，裁定如主文。
中    華    民    國    97    年    8     月    26    日
                  交通法庭    法  官  朱嘉川
以上正本證明與原本無異。
如不服本裁定，應於送達後5 日內，向本院提出抗告狀。
                              書記官  陳聖儒
中    華    民    國    97    年    8     月    26    日


司法院資訊處製作；財團法人民間司法改革基金會備份。
